【裁判字號】    90,交訴,64
【裁判日期】    900827
【裁判案由】    過失致死
【裁判全文】
臺灣板橋地方法院刑事判決                            九十年度交訴字第六四號
    公  訴  人  臺灣板橋地方法院檢察署檢察官
    被      告  甲○○
右列被告因過失致死案件，經檢察官提起公訴 (九十年度偵字第二六二號、第五二七
號)，本院判決如左：
    主  文
甲○○無罪。
    理  由
一、公訴意旨略以：被告甲○○係聖申工程有限公司（下稱聖申公司）負責人，以駕
    車送貨為業，為從事業務之人；其於民國八十九年十月二十一日上午十時十分許
    ，駕駛ＲＰ─六七九號自用大貨車，沿臺北縣永和市○○街往中正路方向行駛，
    途經同縣市○○街與中正路口，見綠燈亮起，起步左轉中正路往中和方向行駛時
    ，原應注意車前狀況，並隨時採取必要之安全措施，依當時天晴、日間自然光線
    ，視距良好，復無不能注意之情形，適有行人丙○○途經同路段，正自甲○○右
    側往左橫越民有街，但不慎自行跌倒，甲○○疏未注意車前狀況，仍貿然左轉，
    致左後輪壓過倒在甲○○左前方之丙○○之右腳掌，致丙○○受有右股骨粉碎性
    合併開放性骨折、右脛骨粉碎性骨折、右足第四掌骨及第一至第五中段踢骨開放
    性骨折與右側前脛動脈斷裂與右大腿挫傷等傷害，經送醫延至八十九年十一月十
    七日上午七時二分不治死亡。因認被告涉刑法第二百七十六條第二項前段之業務
    過失致死罪嫌云云。
二、按犯罪事實應依證據認定之，無證據不得推定其犯罪事實；又不能證明被告犯罪
    或其行為不罰者，應諭知無罪之判決，刑事訴訟法第一百五十四條、第三百零一
    條第一項分別定有明文。所謂認定犯罪事實之證據，係指足以認定被告確有犯罪
    行為之積極證據而言。又認定犯罪事實所憑之證據，雖不以直接證據為限，間接
    證據亦包括在內，然而無論直接證據或間接證據，其為訴訟上之證明，須於通常
    一般之人均不有致有所懷疑，而得確信其為真實之程度，始得據以為有罪之認定
    ，倘其證明尚未達到此一程度，而有合理之懷疑存在時，事實審復已就其心證上
    理由予以闡述，敘明如何無為有罪之確信，因而為無罪之判決，尚不得任意指為
    違法，最高法院分別著有二十九年上字第三一０五號、七十六年台上字第四九八
    六號判例可供參考。訊據被告甲○○堅決否認有何前揭過失致死犯行，辯稱：當
    時伊駕駛自用大貨車在臺北縣永和市○○街與中正路口等候紅燈暫停，準備左轉
    至中正路往中和方向行駛，待綠燈亮起後，伊車即起步左轉，曾注意左右有無來
    車，無沒有看到被害人跌倒，詎料於伊車啟動後左轉時，被害人丙○○突在伊車
    後方跌倒，且因渠的雙腳於跌倒後重疊，致遭伊大貨車的後輪第三輪輾過，因而
    造成傷重死亡，本件車禍之發生實乃事出突然，伊無從預防等語。
三、公訴人認被告甲○○涉犯業務過失致死罪嫌，無非以「右揭事實，業據被告甲○○於警訊時及偵查中坦承不諱，核與告訴人即被害人丙○○之子黃錦昌、丁○○
    之指訴互符。復經目擊證人乙○○於警訊時證稱屬實。再查，被害人丙○○因本
    件車禍死亡，亦經本檢察官督同法醫相驗屬實，製有勘驗筆錄、相驗屍體證明書
    、驗斷書在卷可憑，復有照片數幀、道路交通事故調查報告表各一紙附卷足憑」
    等語，資為論據。
四、經查：本件車禍發生之起源，業經目擊證人乙○○於警訊中供稱：「當時路人丙○○往中和市南勢角方向行走中正路，至民有街口時，就步行走過，走至快過路
    口時，可能因雙手均有提東西導致重心不穩，而自行摔倒，摔倒時，丙○○的右
    腳疊在左腳上，那時行走民有街欲左轉中正路之ＲＰ─六七九號自大貨車，見該
    方向綠燈號誌亮起，就加油開動，左轉時左後輪未能避過摔倒在地上之丙○○，
    導致左後輪從丙○○右腳掌輾過，經過路人喊叫，ＲＰ─六七九號自用大貨車始
    剎車停住」等語，核與被害人之子丁○○於偵查中所供稱：「（問：是否聽到你
    母親說她自已跌倒而被壓到腿？）手術後第二天伊去看伊母，伊母親自對伊說是
    她因買菜提重物而自已跌倒被輾過腳」等情相符，顯見本件車禍之發生係被害人
    丙○○行經該路口時，因手提重物重心不穩而自行跌倒，適被告所駕駛之自用大
    貨車因燈號轉換而啟動，致壓輾被害人雙腳，造成其受傷而死亡甚明；其次，被
    告固自承被害人跌倒後，伊所駕駛之自用大貨車車輪輾過被害人重疊之雙腳，造
    成其傷重死亡等語，惟按刑法上所稱之過失，係指對於構成犯罪事實之發生，應
    注意，並能注意而不注意之情形，有無此情形，應就各個事實，具體判斷，不能
    以行為人任某種職務，為概括之推定；又刑法之過失犯，以行為人對於結果之發
    生，應注意並能注意為成立要件，苟行為人縱加注意，仍不能防止其結果之發生
    ，即非其所能注意，自難以過失論（最高法院七十六年度臺上字第七六六０號、
    七十七年度臺上一一一０號判決可資參照），因之依上開證人所述，本件係被害
    人自行跌倒，並非被告所撞擊而倒地，則被告對於被害人跌倒在地究否得以預見
    ，並於其跌倒後得否加以注意，以防止意外之發生，攸關其過失行為之成立。對
    於此節，證人乙○○於警訊中，經警訊以：當時ＲＰ─六七九號自大貨車有無看
    見丙○○摔倒在地上？其答稱：「因為丙○○係先在該自大貨車『左前方』摔倒
    ，所以當時自大貨車應該有看見丙○○摔倒在地上」云云，嗣臺灣省臺北縣區車
    輛行車事故鑑定委員會依據其證言，因而認定本件車禍之發生係「被告駕駛自用
    大貨車起步未注意『左前方』不慎跌倒之行人」為肇事之原因，此有該會九十年
    四月二十日北鑑字第九０一０六一號鑑定意見書乙紙附卷，惟證人乙○○嗣於審
    理中，經本院訊以：在警訊中稱被害人在大貨車前方摔倒的有何意見？其答稱：
    「沒有，伊當時有在講，是警察沒有聽清楚，伊是說被害人在大貨車的左後方摔
    倒的，因為車子剛好起步，所以車速也不可能很快，（問：在現場大貨車的駕駛
    人是否知道被害人跌倒？）大貨車駕駛應該是看不到，因為事發突然，且被害人
    有拿菜可能行動不便」等語，核與其警訊中所供不符；再觀之本件警繪之事故現
    場圖標示被告所駕駛之車號ＲＰ─六七九號自用大貨車已穿越臺北縣永和市○○
    路，左轉往中和方向，而被害人遭輾壓後之血跡則遺留於被告所駕駛之自用大貨
    車車後約一．五公尺處，此有道路交通事故調查報告表及現場照片八幀附卷可證
    ，衡之被告及目擊證人乙○○均一致供稱：係自用大貨車之『後輪』輾過被害人
    之雙腳等語，由此顯見被害人丙○○應係於被告所駕駛之自用大貨車左後方跌倒
    ，而遭被告之大貨車左後輪輾壓，否則苟如證人於警訊中所供：被害人係於大貨
    車左前方跌倒云云，則被告所駕駛之車輛係一總重二十一噸之大貨車，被害人於
    其左前輪跌倒後，於被告應注意，能注意而疏未注意之情形下，如何能避開該龐
    大車身，迄於該大貨車左後輪始遭輾壓？足認被告與證人於本院審理中所供乃被
    害人於大貨車左後輪處始跌倒，而遭後輪輾壓乙詞，應屬實在，則上開鑑定結果
    亦無從憑採。因之綜合上開各情研判，本件車禍之發生，乃被告駕駛自用大貨車
    在路口等待號誌轉換，被害人則站立於路口，嗣號誌轉換為綠燈，被告依號誌指
    示行駛，於行駛中，恰巧被害人因重心不穩而跌倒，則被告實難預見在其左後方
    之被害人發生上情，而避免車禍之發生，是被告輾壓跌倒在地之被害人成傷致其
    死亡顯係其不能注意，要難謂其有何過失可言。此外，復查無其他積極證據足認
    被告有何過失傷害犯行，自無法以推測或擬制方法，遽入人罪，其過失傷害犯行
    應屬不能證明，爰為無罪判決之諭知。
據上論斷，應依刑事訴訟法第三百零一條第一項，判決如主文。
本案經檢察官鄧媛到庭執行職務。
中      華      民      國    九十      年      八      月    二十七    日
              臺灣板橋地方法院交通法庭
                                          法  官  徐  蘭  萍
右正本證明與原本無異。
如不服本判決，應於判決送達後十日內，向本院提出上訴狀。
                                          書記官  莊  川  億
中      華      民      國    九十      年      八      月    二十七    日


司法院資訊處製作；財團法人民間司法改革基金會備份。
